臺灣高等法院民事判決　九十一年度訴易字第五九號
　　　原　　　告　乙○○
　　　被　　　告　甲○○
右當事人間因原告提起刑事附帶民事訴訟，請求侵權行為損害賠償事件，經本院刑事
庭移送前來，爰判決如左：
    主    文
被告應給付原告新臺幣貳拾玖萬元，及自民國九十一年三月十四日起至清償日止，按
年息百分之五計算之利息。
訴訟費用由被告負擔。
    事    實
甲、原告方面：
一、聲明：如主文所示。
二、陳述：
    被告甲○○係忠誠搬家汽車貨運股份有限公司（下稱忠誠搬家公司，此部分另以
    裁定終結）之業務員，於民國（下同）八十九年八月十四日，明知其職務僅為招
    攬客戶加盟，不得收受客戶繳交加盟金款項之情形下，竟在財政部基隆關稅局內
    ，代表忠誠搬家公司處理原告加盟事宜時，向原告誆稱其有代為收受加盟金之權
    限，致原告不疑有詐而陷於錯誤，交付加盟金新台幣（下同）九萬五千元予其。
    嗣又於同年月十六日，帶領原告至忠誠搬家公司位於台北縣板橋市○○路○段三
    十三號十七樓辦公處所欲行簽約之前，要求原告將其餘加盟金十九萬五千元交付
    其收受，原告不疑有他，乃在上址樓下第一商業銀行自動提款機內提得上開款項
    交付其，惟被告甲○○於收受上開款項後，即乘機離開上址，嗣原告與忠誠搬家
    公司之負責人吳淑芳談妥簽約事宜，吳淑芳向原告索取加盟金時，原告始知受騙
    。
三、證據：提出忠誠搬家公司之經濟部公司執照、台北市政府營利事業登記證、九十
          一年三月二十七日之自由時報及中國時報報紙、加盟合約書及加盟預約意
          願書為證。
乙、被告方面：
    被告甲○○未於言詞辯論期日到場，惟據其於準備程序期日到場所為之聲明及陳
    述如左：
一、聲明：原告之訴駁回。
二、陳述：
    被告甲○○雖收受原告交付之九萬五千元，但此係為忠誠搬家公司代為收受之加
    盟金，被告甲○○並開立收據予原告收執，而該筆款項已交予忠誠搬家公司之經
    理陳重陽，另原告所稱十九萬五千元部分，被告甲○○並未收取。
丙、本院依職權調閱本院九十一年度上易字第六一號被告甲○○詐欺等案件偵審全卷
    。
  理      由
甲、程序方面：
    被告甲○○未於言詞辯論期日到場，核無民事訴訟法第三百八十六條所列各款情
    形，爰依原告之聲請，由其一造辯論而為判決，合先敘明。
乙、實體方面：
一、本件原告主張：被告甲○○係忠誠搬家公司之業務員，先後於八十九年八月十四
    日及同年月十六日，明知其職務僅為招攬客戶加盟，不得收受客戶繳交之加盟金
    ，竟於代表忠誠搬家公司處理原告加盟事宜時，向原告誆稱其有代為收受加盟金
    之權限，致原告陷於錯誤而先後交付加盟金九萬五千元及十九萬五千元予其收受
    ，供己花用等情，爰依侵權行為之法則，求為命被告甲○○給付二十九萬元及自
    本件刑事附帶民事起訴狀繕本送達之翌日起，至清償日止，按年息百分之五計算
    利息之判決。
    被告甲○○則以：伊雖有收受原告交付之九萬五千元，但此係為忠誠搬家公司代
    為收受加盟金，伊並開立收據予原告收執，而該筆款項伊已交予忠誠搬家公司之
    經理陳重陽，另原告所稱十九萬五千元部分，並未收取云云，資為抗辯。
二、經查原告主張被告甲○○係忠誠搬家公司之業務員，先後於八十九年八月十四日
    及同年月十六日，曾代表忠誠搬家公司與原告洽談加盟事宜之事實，為被告甲○
    ○所自認，自堪信為真實。是本件之爭點厥為：
    (一)原告主張被告甲○○於八十九年八月十四日收受其交付之九萬五千元加盟金之
      事實，為被告甲○○所自認（見本院卷第十三頁），復有被告甲○○所書立之
      收據可稽（見台灣板橋地方法院〈下稱板橋地院〉八十九年度自字第三五六號
      卷第四頁－影本附於本院卷內），是原告此部分之主張，自屬可信。原告另主
      張被告甲○○於同年八月十六日又收受伊交付之十九萬五千元加盟金，雖為被
      告甲○○所否認，但查證人即忠誠搬家公司經理陳重陽於刑事法院審理中到庭
      證稱：「當天（指八十九年八月十六日）晚上事情發生後，公司通知我，我帶
      了張毓谷、石進隆二人到他（指被告甲○○）家中找他，但沒有找到他，後來
      甲○○有打電話向我表示他將錢弄丟了，‧‧‧」等語（見板橋地院九十年度
      易字第七四五號卷第一一八頁－影本附於本院卷內）；再經參酌原告所提出之
      第一商業銀行自動付款機交易明細表（見板橋地院八十九年度自字第三五六號
      卷第四七、四八頁－影本附於本院卷內），及刑事法院函請中國信託商業銀行
      股份有限公司及萬通商業銀行汐止分行函復原告帳戶內八十九年七月至同年十
      二月三十一日之往來資料（見板橋地院九十年度易字第七四五號卷第五八頁至
      第六十頁、第六二、六三、一二四、一二五頁－影本附於本院卷內），足見原
      告確曾於八十九年八月十六日十八時三十三分至十八時三十九分間，自第一商
      業銀行自動櫃員機連續提領多筆款項，不僅金額、提領方式與原告所述情節互
      核相符（見板橋地院九十年度易字第七四五號卷第一一二頁－影本附於本院卷
      內），且原告提領上開款項之時間與被告甲○○自承其帶原告至忠誠搬家公司
      後自行離開之時間互相比對，亦與原告主張被告甲○○於收受其十九萬五千元
      後，即趁機離開公司之時間點悉相吻合（見板橋地院九十年度易字第七四五號
      卷第一一六頁－影本附於本院卷內），又以原告所稱上開交付之金額，與被告
      甲○○承認收受之九萬五千元及證人陳重陽表示曾收受原告之訂金一萬元（見
      本院卷第六一頁）相加，亦與合約書（見本院卷第三五頁）中之加盟金二十萬
      元及保證金十萬元之總金額相符，是原告此部分之主張，亦屬實在。
    (二)雖被告甲○○抗辯前開九萬五千元之款項，伊已交予忠誠搬家公司之經理陳重
      陽，且其擔任忠誠搬家公司招商部業務員，可代為收取加盟金云云，惟查被告
      甲○○上開抗辯，除為證人即忠誠搬家公司負責人吳淑芳（見板橋地院九十年
      度易字第七四五號卷第四五頁、板橋地院八十九年度自字第三五六號卷第五五
      頁－影本均附於本院卷內）及該公司經理陳重陽（見板橋地院八十九年度自字
      第三五六號卷第十四頁－影本附於本院卷內）二人於刑事法院審理中所堅詞否
      認外，即被告甲○○對於證人陳重陽於板橋地院八十九年度自字第三五六號侵
      占案件審理中以「請被告（指甲○○）說明何時、何地交付該筆金額」之質疑
      時（見該卷第十四頁－影本附於本院卷內），亦不能予以說明或舉出證據以實
      其說。而證人即之前與被告甲○○同任職於忠誠搬家公司之業務員張毓谷亦於
      刑事法院審理中到庭證稱：「我在八十九年七、八月擔任業務員，於招商部，
      我在公司工作時，被告也在公司上班，我們公司招商部人員並沒有向客戶收取
      費用的行為，客戶簽約都是到公司來簽約，繳交費用也是交給經理陳重陽，．
      ．．」（見板橋地院八十九年度自字第三五六號卷第五三頁、板橋地院九十年
      度易字第七四五號卷第一一五頁－影本附於本院卷內）等語。雖被告甲○○復
      以伊之前亦曾代收客戶「林進發」加盟金云云以佐其說，惟此除有證人陳重陽
      於板橋地院八十九年度自字第三五六號侵占案中提出之忠誠搬家公司加盟主聯
      絡簿，經核並無客戶林進發其人外（見該卷第五九頁－影本附於本院卷內），
      且經刑事法院多次按址傳喚林進發，皆未到庭，被告甲○○復自承：「‧‧‧
      當時是用公司制式表格填寫收據給他（指「林進發」）」（見同上卷第十七頁
      －影本附於本院卷內），而與其以一般紙張書寫予原告之收據顯不相同，自不
      足據為有利於被告甲○○之認定。再參以被告甲○○所自承：「（八十九年八
      月）十六日接了．．．乙○○後，就沒有再回公司上班，．．．我不回公司並
      沒有跟公司講」（見同上卷第十七頁－影本附於本院卷內），核與證人吳淑芬
      、陳重陽於刑事法院審理中所一致證稱：「‧‧‧我們打電話（行動電話）給
      甲○○，但他都不接關機，我們到他家也找不到人」（見板橋地院九十年度易
      字第七四五號卷第一一七頁），「‧‧‧（八十九年八月）十六日當天事情發
      生，‧‧‧，但找不到人、電話也打不通」（見板橋地院八十九年度自字第三
      五六號卷第十四頁）等情節相符，足見被告甲○○所為之上開抗辯，殊不足取
      。且被告甲○○因此所涉及刑責部分，亦經刑事法院依詐欺罪名，判處有期徒
      刑五月確定，有板橋地院九十年度易字第七四五號及本院九十一年度上易字第
      六一號刑事判決足據（均附於本院卷內），足證原告主張被告甲○○於向其詐
      得前開九萬五千元及十九萬五千元二筆加盟金即據為己有，應屬有據。
三、從而，原告依據侵權行為之法則，請求被告給付二十九萬元，及自本件刑事附帶
    民事起訴狀繕本送達之翌日即九十一年三月十四日起，至清償日止，按年息百分
    之五計算之利息，自屬應予准許。
四、據上論結，本件原告之訴為有理由，依民事訴訟法第七十八條，第四百六十三條
    、第三百八十五條第一項前段，判決如主文。
中　　　華　　　民　　　國　　九十一　　年　　　十　　　月　　　一　 　 日
　　　　　　　　　　　　　　　　民事第十三庭
　　　　　　　　　　　　　　　　　　審判長法　官　林　鄉　誠
　　　　　　　　　　　　　　　　　　　　　法　官　劉　清　景
　　　　　　　　　　　　　　　　　　　　　法　官　王　聖　惠
右正本係照原本作成。
不得上訴。
中　　　華　　　民　　　國　　九十一　　年　　　十　　　月　　　二　　　日
　　　　　　　　　　　　　　　　　　　　　書記官　陳　樂　觀
